臺灣高等法院臺中分院民事判決　　　　　　94年度訴字第31號
原　　　告　良誠精密工業股份有限公司
特別代理人　甲○○
訴訟代理人　張慶宗律師
複　代理人　張志新律師
被　　　告　乙○○
被　　　告　丙○○
共　　　同
訴訟代理人　賴銘耀律師
複　代理人　張益隆律師
上列當事人間損害賠償事件，原告提起刑事附帶民事訴訟，經本
院刑事庭裁定移送民事庭（92年度附民字第386號），本院於民
國94年11月29日言詞辯論終結，判決如下：
    主  文
原告之訴及其假執行之聲請均駁回。
訴訟費用由原告負擔。
    事實及理由
一、原告良誠精密工業股份有限公司（下稱良誠公司）對被告乙
    ○○、丙○○提起本件損害賠償之訴，而良誠公司之法定代
    理人原為甲○○，惟在良誠公司提起本件損害賠償訴訟（92
    年9月10日本院92年度附民字第386號附帶民事訴訟）之前，
    良誠公司之股東臨時會已於91年10月25日選任乙○○、丙○
    ○、紀慶昌為董事，傅柏文為監察人，良誠公司之董事會再
    於91年11月8日選任乙○○為董事長，甲○○否認該股東臨
    時會決議之效力，對良誠公司、乙○○、丙○○、紀慶昌、
    傅柏文提起撤銷該股東臨時會決議及確認良誠公司與乙○○
    、丙○○、紀慶昌、傅柏文之委任關係不存在訴訟，經台灣
    台中地方法院認定該股東臨時會之決議有效，良誠公司與乙
    ○○、丙○○、紀慶昌、傅柏文之委任關係存在，以91年度
    訴字第4119號判決駁回甲○○之訴，甲○○不服提起第二審
    上訴，現該訴訟仍在本院94年度上更(一)字第34號審理，是良
    誠公司之法定代理人現應為乙○○，甲○○在本院94年度上
    更(一)字第34號獲得勝訴判決確定之前，其法定代理人之身分
    尚不能恢復。又股份有限公司與董事間訴訟，依公司法第
    213條之規定，應由監察人代表公司，是良誠公司對該公司
    董事乙○○、丙○○所提起之損害賠償訴訟，自應由監察人
    傅柏文代表該公司為之。惟傅柏文業經甲○○聲請台灣台中
    地方法院假處分，經該院以91年度裁全字第11783號裁定禁
    止行使良誠公司之監察人職權，並於91年12月26日以91年執
    全酉第4340號執行該假處分裁定，則傅柏文在該假處分裁定
    之本案訴訟即本院94年度上更(一)字第34號判決確定前亦無法
    行使良誠公司監察人職權，良誠公司對乙○○、丙○○所提
    起之損害賠償訴訟，現並無法定代理人可代表該公司訴訟，
    本院爰依甲○○之聲請，選任甲○○為良誠公司之特別代理
    人，代表良誠公司對乙○○、丙○○為訴訟，合先敘明。
二、原告起訴主張：被告乙○○、丙○○自85年間起與甲○○、
    紀慶昌共同經營良誠公司，由甲○○擔任董事長，乙○○擔
    任廠長，丙○○擔任組裝機械及送貨等工作。詎乙○○、丙
    ○○二人於良誠公司尚在營業中，計劃自行籌組新公司，竟
    共同基於意圖為自己不法利益之概括犯意聯終，自88年10月
    間起，未經良誠公司之同意，私自以良誠公司名義向原料或
    加工廠商退貨或請人加工，再以其二人父親紀清高帳戶之支
    票支付貨款或加工款，金額共新台幣（下同）1,392,456元
    ，然後利用良誠公司工廠內之機器設備、水電等財產，研發
    自己之產品銷售圖利，而為違背其任務之行為，使良誠公司
    原有之產品銷售日益困難、市場競爭力減弱，致生損害於良
    誠公司之利益。良誠公司所受之損害有減少前揭1,392,456
    元之百分之30淨利收入即417,736元，及良誠公司88年營業
    額2,082,827元，因乙○○、丙○○上述行為，致良誠公司
    89年營業額僅剩588,111元，受有營業額下降1,494,716元之
    百分之30即448,414元之損害。爰求為命被告連帶給付866,1
    50元，及自起訴狀繕本送達翌日起算法定遲延利息之判決。
三、被告則以：原告所主張因被告侵權行為所受之損害，其事實
    均發生在89年間，原告已於90年2月1日就被告背信之行為向
    台灣台中地方法院檢察署（下稱台中地檢署）提出刑事告訴
    ，原告於提出刑事告訴時，應已知悉其主張之損害及賠償義
    務人，請求權時效應自該時起算，原告遲至92年9月10日始
    提起本件訴訟，顯已逾二年時效。又乙○○以良誠公司名義
    向廠商訂購原料或委由廠商加工產品之款項，均已支付完畢
    ，良誠公司並未因此積欠廠商債務，自未受有損害，良誠公
    司主張受有進貨1,392,456元淨利百分之30即417,736元之損
    害，尚屬無據。另良誠公司自88年10月間起，因不堪虧損，
    擬結束營業，經股東會議決議由丙○○一人全權負責對外處
    理銷售庫存產品，至銷售完畢為止，則良誠公司僅銷售處理
    庫存產品，不再生產新產品，該公司營業額如有減少，亦為
    當然之結果，與被告所涉背信之行為並無因果關係等語，資
    為抗辯。
四、被告係被訴受良誠公司委任處理事務，於良誠公司尚在營業
    中，計劃自行籌組新公司，竟共同基於意圖為自己不法利益
    之概括犯意聯絡，自88年10月間起，未經良誠公司之同意，
    私自以良誠公司名義向原料或加工廠商進貨或請人加工，再
    以其二人父親紀清高帳戶之支票支付貨款或加工款，金額共
    1,392,405元，然後利用良誠公司工廠內之機器設備、水電
    等財產，研發自己之產品銷售圖利，而為違背其任務之行為
    ，使良誠公司原有之產品銷售日益困難、市場競爭力減弱，
    致生損害於良誠公司之利益等情，是良誠公司因被告被訴犯
    罪事實所生之損害，應為良誠公司之產品因被告研發產品銷
    售所致銷售日益困難、市場競爭力減弱之減少營業額損害，
    至被告以良誠公司名義向原料或加工廠商進貨或請人加工，
    係被告之生產自己產品行為，非良誠公司之營業行為，則被
    告以良誠公司名義向原料或加工廠商進貨或請人加工所能獲
    得之利潤，自不應歸良誠公司取得，良誠公司即未受有減少
    被告進貨1,392,456元淨利百分之30即417,736元收入之損害
    ，良誠公司請求被告賠償此部分之損害，應屬無據。
五、按因侵權行為所生之損害賠償請求權，自請求權人知有損害
    及賠償義務人時起，二年間不行使而消減，民法第197條第1
    項定有明文；又關於侵權行為損害賠償請求權之消滅時效，
    應以請求權人實際知悉損害及賠償義務人時起算，非以知悉
    賠償義務人因侵權行為所構成之犯罪行為經檢察官起訴，或
    法院判決有罪為準，最高法院72年台上字第738號判例著有
    明文。良誠公司主張該公司因被告背信之行為，致89年營業
    額下降1,494,716元，其受有下降營業額百分之30即448,414
    元之損害。惟查良誠公司89年營業額之下降，依良誠公司所
    主張「原告公司於88年11月之前係由甲○○擔任董事長，88
    年度營利事業所得稅結算營業額為2,082,827元，被告負責
    經營至89年9月由甲○○再度接管公司後，89年營業額僅為
    588,111元」，及良誠公司所提出該公司89年度營利事業所
    得稅結算申報書所示，良誠公司89年之營業額為588,111元
    ，該公司於90年4月27日向財政部台灣省中區國稅局沙鹿稽
    徵所申報營利事業所得稅，則良誠公司最遲應於90年4月27
    日知悉其89年之營業額有下降1,494,716元之事實；且良誠
    公司於90年3月23日向台中地檢署提出刑事補充告訴理由狀
    ，於該告訴理由狀載明「被告二人僅此冀圖甲○○出資挽救
    公司存續，卻無意與甲○○或其他股東共同經營獲利，迺意
    圖為自己不法之利益，連續自87年間起，先推由乙○○利用
    良誠公司之經費，從事研發新機器，惟研發所得成本，故意
    隱諱不歸屬良誠公司，且私下以良誠公司之機器設備及水電
    設施，產製所研發之新機器，嗣再由丙○○趁執行銷售業務
    之機，將該等機器併予印製在良誠公司之目錄上，據以推銷
    給良誠公司之客戶，使客戶誤認該等機器即為良誠公司之產
    品，藉以招攬客源，而與良誠公司為競業行為，已然違背受
    委任之任務，致生損害良誠公司之利益，事極灼然。」等語
    ，良誠公司90年4月17日之補充告訴理由狀再稱「乙○○在
    90年4月9日偵訊中，已坦認請款單均係為產製私人機器而申
    購之零件憑據，且係以良誠公司名義叫貨，並使用良誠公司
    之機器設備研發產製。」等語，顯然良誠公司於90年4月17
    日以前已知被告有擅自以良誠公司名義向原料或加工廠商進
    貨或請人加工，然後利用良誠公司工廠內之機器設備、水電
    等財產，研發自己之產品銷售圖利，與良誠公司競業，致生
    損害良誠公司之利益，故良誠公司所主張對被告89年營業額
    下降之損害賠償請求權，其於90年4月27日以前即已知悉損
    害及賠償義務人，良誠公司遲至92年9月10日始對被告提起
    本件損害賠償訴訟，顯已逾2年之時效期間，被告為時效之
    抗辯，即有理由，被告自得拒絕賠償良誠公司此部分之損害
    。
六、良誠公司訴請被告賠償866,150元，及自起訴狀繕本送達翌
    日起算之法定遲延利息，並無理由，應予駁回，其假執行之
    聲請亦失所附麗，應併駁回。
七、據上論結，本件原告之訴為無理由，依民事訴訟法第78條，
    判決如主文。
中　　華　　民　　國　　94　　年　　12　　月　　13　　日
　　　　　　　　　　　民事第四庭審判長法　官  黃斐君
                                      法　官  張浴美
                                      法　官  陳蘇宗
以上正本係照原本作成。
不得上訴。
                                      書記官　吳麗慧
中　　華　　民　　國　　94　　年　　12　　月　　15　　日
                                                      Ｈ
